臺灣雲林地方法院刑事判決
111年度訴字第296號
公  訴  人  臺灣雲林地方檢察署檢察官
被      告  顏銘男




上列被告因偽造文書案件，經檢察官提起公訴（110年度偵字第7
628號），於準備程序進行中，被告就被訴事實為有罪之陳述，
經合議庭裁定由受命法官獨任進行簡式審判程序，判決如下：
    主      文
丙○○犯竊盜罪，處拘役貳拾日，如易科罰金，以新臺幣壹仟元折
算壹日；又犯行使偽造私文書罪，處有期徒刑肆月，如易科罰金
，以新臺幣壹仟元折算壹日。未扣案之犯罪所得新臺幣參拾萬元
沒收，於全部或一部不能沒收或不宜執行沒收時，追徵其價額。
    事實及理由
壹、犯罪事實
一、丙○○於民國110年9月8日上午9時許，向乙○○借用車牌號碼00
    0-0000號普通重型機車使用，借得後發現機車置物箱內放有
    乙○○所有之中華郵政股份有限公司帳號00000000000000號帳
    戶（下稱郵局帳戶）存摺及印章，竟意圖為自己不法之所有
    ，基於竊盜之犯意，徒手竊取上開存摺及印章得手。其竊得
    上開存摺及印章後，先前往虎尾郵局（址設雲林縣○○鎮○○路
    ○段000號）刷存摺，因發現帳戶內尚有存款，而另意圖為自
    己不法之所有，基於行使偽造私文書及詐欺取財之犯意，假
    冒其係經乙○○委託，於同日上午11時57分許，前往斗南郵局
    （址設雲林縣○○鎮○○路00號），持乙○○郵局帳戶之存摺及印
    章，於提款單上盜蓋乙○○之印文1枚、填寫帳號及提領之金
    額新臺幣（下同）30萬元後，再持以向不知情之斗南郵局人
    員表示提款之意而行使之，致該斗南郵局人員陷於錯誤，誤
    以為係乙○○本人授意提領，而交付郵局帳戶內之存款30萬元
    予丙○○，足生損害於乙○○及中華郵政股份有限公司對於帳戶
    管理之正確性。丙○○提領上開款項完畢後，旋將郵局帳戶存
    摺及印章丟棄，並將所取得之款項均花用殆盡。
二、案經乙○○訴由雲林縣警察局虎尾分局報告臺灣雲林地方檢察
    署檢察官偵查起訴。 
貳、程序部分
　　被告丙○○所犯之罪，係死刑、無期徒刑、最輕本刑為3年以
    上有期徒刑以外之罪，亦非高等法院管轄第一審案件，被告
    於準備程序就前揭被訴事實為有罪之陳述，經依法告知簡式
    審判程序之旨，並聽取檢察官及被告之意見後，本院合議庭
    認無不得或不宜依簡式審判程序進行之情形，爰依刑事訴訟
    法第273條之1第1項規定，裁定本案由受命法官獨任進行簡
    式審判程序，是本案之證據調查，依同法第273條之2規定，
    不受同法第159條第1項、第161條之2、第161條之3、第163
    條之1及第164條至第170條規定之限制。
參、認定犯罪事實所憑之證據及理由
　　上揭犯罪事實，業據被告於警詢、本院準備程序及審理時均
    坦承不諱（警卷第5至7頁；本院卷第147頁、第150至152頁
    、第166頁、第167頁），核與證人即告訴人乙○○於警詢之證
    述大致相符（警卷第9至11頁），並有郵局帳戶交易明細（
    警卷第17頁）、中華郵政股份有限公司雲林郵局110年10月5
    日雲營字第1100000473號函附監視器畫面光碟（警卷第3頁
    ）、111年6月2日雲營字第1112900153號函附交易明細、提
    款單影本（本院卷第85至89頁）各1份、現場照片2紙（警卷
    第19頁）、監視器畫面截圖38張（本院卷第39至57頁）在卷
    可稽，是認被告前揭所為任意性自白與事實相符，可以採信
    ，本案事證已明，被告犯行洵堪認定，應依法論科。
肆、論罪科刑
一、銀行為便利存款人取款而印好任人索取填寫之取款憑條，非
    可流通市面得以自由轉讓，衹屬私文書之一種，不能認為有
    價證券，其偽造而行使以達詐欺取款之目的者，應從一重論
    以行使偽造私文書之罪（最高法院49年度台上字第1409號判
    決意旨參照）。核被告就犯罪事實一前段所為，係犯刑法32
    0條第1項之竊盜罪；就犯罪事實一後段所為，係犯刑法第21
    6條、第210條之行使偽造私文書罪及同法第339條第1項之詐
    欺取財罪。被告盜用乙○○之印章蓋於提款單上係偽造私文書
    之階段行為，又偽造私文書之低度行為為行使偽造私文書之
    高度行為所吸收，不另論罪。
二、刑法上一行為而觸犯數罪名之想像競合犯，其存在之目的，
    在於避免對於同一不法要素過度評價，則自然意義之數行為
    ，得否評價為法律概念之一行為，應就客觀構成要件行為之
    重合情形、主觀意思活動之內容、所侵害之法益與行為間之
    關聯性等要素，視個案情節依社會通念加以判斷。如具有行
    為局部之同一性，或其行為著手實行階段無從區隔者，得認
    與一行為觸犯數罪名之要件相侔，而依想像競合犯論擬（最
    高法院105年度台非字第66號判決意旨可參）。查被告就犯
    罪事實一後段所為，偽造私文書而行使之目的，係為施用詐
    術致斗南郵局不知情承辦人員陷於錯誤而交付財物，是其係
    基於同一犯罪決意，行使偽造私文書時，即同時著手詐欺取
    財構成要件之實行，二者間具有局部行為重疊之關聯性，依
    前揭說明，應認係一行為觸犯數個相異之罪名，為想像競合
    犯，應從較重之行使偽造私文書罪論處。
三、被告上開所為竊盜及行使偽造私文書之犯行間，犯意各別，
    行為互異，應予分論併罰。至於起訴意旨雖認被告前述竊盜
    行為與前往斗南郵局偽造提款單領款行為，均係出於提領告
    訴人郵局帳戶內款項之同一目的，於密接時間下以同一手段
    方法侵害同一法益，各行為之獨立性薄弱，應視為數個舉動
    之接續犯，而論以單純一罪云云。惟參酌被告於警詢時自陳
    ：我竊取告訴人的存摺、印章後，有先去虎尾郵局刷存摺，
    確認帳戶內是否有存款，因使用存摺不能跨行領款，所以我
    在發現存摺內尚有存款後，就想說要盜領一些錢出來還債，
    因而前往斗南郵局臨櫃領款等語（警卷第6頁），足見被告
    為竊盜行為後，乃先前往虎尾郵局刷存摺，確認帳戶內是否
    有存款後，因見帳戶內尚有存款，始起意盜領而前往斗南郵
    局臨櫃提款，其所為竊盜及行使偽造私文書之犯行，依一般
    社會健全觀念，在時間差距上，可以分開，在刑法評價上，
    先後行為各具獨立性，各次行為皆可獨立成罪，並非一個行
    為之持續動作，難以一行為評價，起訴意旨容有誤會，附此
    指明。
四、爰審酌被告並非無勞動能力之人，竟不思以正途賺取所需，
    率爾竊取他人財物，復擅自盜用所竊得之告訴人郵局帳戶存
    摺及印章、偽造私文書並持以行使，使斗南郵局人員一時不
    察而交付告訴人郵局帳戶內存款30萬元，其所為已足生損害
    於告訴人及中華郵政股份有限公司對於客戶資料管理之正確
    性，實應非難，並審酌被告前有多次竊盜之前科紀錄，有臺
    灣高等法院被告前案紀錄表在卷可佐，素行非佳；惟念及被
    告犯後坦承犯行，且與告訴人達成調解，有本院111年度司
    刑移調字第228號調解筆錄1份附卷可參，被告亦向告訴人私
    下承諾願於日後出監努力賺錢，以分期每月賠償5,000元之
    方式，賠償告訴人所受損害等情（本院卷第152頁），可認
    被告犯後態度尚佳；兼衡被告自陳教育程度為國中畢業，開
    白牌車為業，月收入約3萬元，離婚，育有3名未成年子女，
    入監前與小孩同住，自身因口語機能障礙領有重度身心障礙
    證明之家庭生活經濟狀況（本院卷第155頁、第168頁）等一
    切情狀，分別量處如主文所示之刑，並均諭知易科罰金之折
    算標準。
五、沒收
　㈠被告自告訴人郵局帳戶所領取之30萬元屬被告未扣案之犯罪
    所得，因被告迄未賠償告訴人所受之損害，依刑法沒收新制
    目的在於澈底剝奪犯罪行為人之犯罪所得，使其不能坐享犯
    罪成果，以杜絕犯罪誘因，是就上開未扣案之30萬元犯罪所
    得，應依刑法第38條之1第1項前段規定沒收之，並於全部或
    一部不能沒收或不宜執行沒收時，依同條第3項追徵其價額
    。
　㈡被告於上開提款單上盜蓋之告訴人印文1枚，乃使用告訴人所
    留存之真正印鑑章所為，非刑法第219條所規範之偽造印文
    ，不在宣告沒收之列（最高法院48年度台上字第113號判決
    意旨參照）。另上開提款單雖係被告因犯偽造私文書罪所生
    之物，然既已交付斗南郵局人員收受，已非屬於被告所有，
    自無從宣告沒收。
  ㈢另被告所竊得告訴人之郵局存摺1本及印章1顆，固均屬被告
    犯罪所得，惟未據扣案，而被告表示已將上開物品丟棄等情
    （本院卷第151頁），審酌郵局存摺係記錄金融帳戶交易紀
    錄使用、該印章係作為郵局留存印鑑章使用，均可隨時掛失
    補辦、重新刻印章及更新郵局印鑑章，告訴人亦當庭表示已
    經重新申辦郵局存摺及印章等語（本院卷第151至152頁），
    是就上開物品，倘予宣告沒收，除另使刑事執行程序開啟之
    外，對於犯罪行為之不法、罪責評價並無影響，復不妨礙被
    告刑度之評價，且對於預防及遏止犯罪之助益不大，欠缺刑
    法上重要性，本院認並無沒收或追徵之必要，依刑法第38條
    之2第2項規定，爰不予宣告沒收或追徵。　　
伍、應適用之法律
一、刑事訴訟法第273條之1第1項、第299條第1項前段。
二、刑法第320條第1項、第216條、第210條、第339條第1項、第
    55條前段、第41條第1項前段、第38條之1第1項前段、第3項
    。
三、刑法施行法第1條之1第1項。
本案經檢察官甲○○提起公訴，檢察官吳淑娟到庭執行職務。
中    華    民    國   111    年    9    月    14     日
                  刑事第六庭  法  官  簡伶潔
以上正本證明與原本無異。  
如不服本判決應於收受送達後20日內向本院提出上訴書狀，並應
敘述具體理由；其未敘述上訴理由者，應於上訴期間屆滿後20日
內向本院補提理由書（均須按他造當事人之人數附繕本）「切勿
逕送上級法院」。告訴人或被害人如對於本判決不服者，應具備
理由請求檢察官上訴，其上訴期間之計算係以檢察官收受判決正
本之日期為準。
                              書記官  曾千庭
中　　華　　民　　國　　111 　年　　9 　　月　　15　　日
附錄本案論罪科刑法條全文
中華民國刑法第320條
意圖為自己或第三人不法之所有，而竊取他人之動產者，為竊盜
罪，處5年以下有期徒刑、拘役或50萬元以下罰金。
意圖為自己或第三人不法之利益，而竊佔他人之不動產者，依前
項之規定處斷。
前二項之未遂犯罰之。

中華民國刑法第216條
行使第210條至第215條之文書者，依偽造、變造文書或登載不實
事項或使登載不實事項之規定處斷。
　
中華民國刑法第210條
偽造、變造私文書，足以生損害於公眾或他人者，處5年以下有
期徒刑。

中華民國刑法第339條
意圖為自己或第三人不法之所有，以詐術使人將本人或第三人之
物交付者，處5年以下有期徒刑、拘役或科或併科50萬元以下罰
金。
以前項方法得財產上不法之利益或使第三人得之者，亦同。
前2項之未遂犯罰之。